【裁判字號】    92,上訴,644
【裁判日期】    920805
【裁判案由】    偽造文書等
【裁判全文】
臺灣高等法院台南分院刑事判決      九十二年度上訴字第六四四號  Ａ
      上  訴  人  台灣台南地方法院檢察署檢察官
      被      告  乙  ○  ○
右上訴人因被告偽造文書等案件，不服臺灣台南地方法院九十二年度訴字第三三八號
中華民國九十二年四月十七日第一審判決（起訴案號：臺灣台南地方法院檢察署九十
一年度偵字第一二三二０號），提起上訴，本院判決如左：
      主      文
原判決撤銷。
乙○○行使偽造私文書，足以生損害於他人，累犯，處有期徒刑陸月，如易科罰金，
以參佰元折算壹日。偽造之許春同印章壹枚、與市內電話業務申請書上之許春同印文
壹枚，均沒收。
      事      實
一、乙○○曾於民國（下同）八十七年間因違反動產擔保交易法案件，經台灣台南地
    方法院判處有期徒刑四月確定，於同年九月二十九日執行完畢，仍不知警惕，於
    八十八年十月中旬之前某日，在不詳地點，拾獲許春同遺失之國民身分證（侵占
    遺失物部分，追訴權時效已完成），竟基於行使偽造私文書之犯意及意圖為自己
    不法之利益之概括犯意，先於民國八十八年十月二十二日，持前揭拾獲之許春同
    國民身分證，委託不知情之不詳姓名之人偽造許春同之印章，持以蓋用在「室內
    電話業務申請書」之私文書上，冒「許春同」名偽造內容不實之「室內電話業務
    申請書」，再委請不知情之國耀通訊行仁德店負責人陳伯舜代為申裝市內電話使
    用，陳伯舜又轉託不知情之顏國恩代辦，以許春同名義之不實市內電話業務申請
    書，向甲○○○股份有限公司台灣南區電信分公司（下稱甲○○○公司）台南營
    業處行使，施用詐術，申請室內電話之使用，足以生損害於許春同及華電信公司
    ，並使甲○○○公司陷於錯誤，使乙○○經申請得0000000號市內電話，
    裝設於乙○○租住之台南縣仁德鄉○○路九十五號房屋，乙○○基於詐欺得利之
    概括犯意，連續使用至八十九年二月拆機為止，均未付電話費，獲得免付相當於
    通話費之不法利益。嗣因該電話欠費未繳，經電信單位催告許春同，許春同提出
    申訴，經警將顏國恩函送偵辦（已經檢察官不起訴處分在案），由檢察官循線查
    出上情，而簽分偵辦。
二、案經檢察官自動檢舉偵查起訴。
      理      由
一、訊據被告乙○○對於右揭犯行坦承不諱，而被害人許春同於警訊時也證稱：「確
    有於八十四年間失竊而遺失身份證」等情（見九十一年度偵字第六七七四號偵查
    卷第七頁背面），核與證人陳伯舜、顏國恩於警訊中證述之情節相符合，並有甲
    ○○○股份有限公司台灣南區電信分公司台南營運處八十九年八月三十日南政字
    89A4300147號函附送之偽造之市內電話業務申請表影本、甲○○○股份有限公司
    之欠拆查詢表影本與許春同之切結書影本、通話金額表各一紙附卷可參，事證明
    確，被告犯行堪以認定。
二、核被告乙○○冒名行使偽造之室內電話業務申請書之私文書，足以生損害於許春
    同與甲○○○股份有限公司，所為係觸犯刑法第二百十六條、第二百十條之行使
    偽造私文書罪；又意圖為自己不法之利益，以詐術向甲○○○股份有限公司騙取
    免付通話費之不法利益，係犯刑法第三百三十九條第二項之詐欺得利罪。其偽造
    許春同印章之行為屬偽造私文書之階段行為，其偽造許春同印文，係偽造私文書
    之部分行為，其偽造私文書之低度行為亦為行使之高度行為所吸收，均不復另論
    。又被告委託不知情之人刻許春同印章並委託陳伯舜等人代為申裝室內電話，係
    屬間接正犯。被告多次冒用許春同名義打電話，所犯詐欺得利犯行，時間密接，
    所犯構成要件相同顯係基於概括犯意，反覆為之，應係連續犯，依法應論以詐欺
    得利一罪，並酌加重其刑。被告所犯上開行使偽造私文書、連續詐欺得利二罪間
    ，有方法結果之牽連犯關係，應從一重之行使偽造私文書罪處斷。又被告前於八
    十七年間，因犯違反動產擔保交易法罪，經原審法院判處有期徒刑四月確定，於
    同年九月二十九日執行完畢，有台灣台南地方法院檢察署刑案資料查註紀錄表在
    卷可按，其於五年之內再犯本件有期徒刑以上之罪，為累犯，應依法加重其刑，
    並依法遞加之。
三、原審因予論罪科刑，固非無見，惟查，被告所犯係刑法第三百三十九條第二項之
    詐欺得利罪，原審誤用同條第一項之詐欺取財罪，自有未洽，又對被告所犯之詐
    欺得利罪，未論以連續犯，對被告委託不詳姓名之人刻印及委託陳伯舜等人申請
    電話未說明係間接正犯，均有不當，上訴人即檢察官上訴意旨，以原審判決適用
    詐欺取財罪名不當，指摘原判決不當，為有理由，原判決又有上開瑕疵，自應由
    本院將原判決撤銷改判，爰審酌被告犯罪之動機、目的、手段、所生危害、與被
    害人關係及犯罪後坦承犯行態度良好等一切情狀，量處如主文第二項所示之刑，
    並諭知易科罰金之折算標準，以資儆戒。又刑法第四十一條已於九十年一月十日
    修正公布，於同年月十二日生效，被告行為後法律變更，應依刑法第二條第一項
    前段之規定，適用裁判時有利於被告之法律處斷。偽造之「許春同印章」壹枚，
    雖未扣案，然不能證明已滅失，而偽造之「市內電話業務申請書」，雖已屬於甲
    ○○○公司所有，不得沒收，然其上之「許春同印文」仍屬偽造之印文，是上開
    偽造之許春同印章及印文，不問屬於犯人與否，均依刑法第二百十九條沒收。
四、被告經合法傳喚，無正當理由未到庭，爰不待其陳述，逕行判決。
五、據上論斷，應依刑事訴訟法第三百六十九條第一項前段、第三百六十四條、第二
    百九十九條第一項前段、第三百七十一條，刑法第二條第一項前段、第二百十條
    、第二百十六條、第五十六條、第三百三十九條第二項、第四十七條、第二百十
    九條、修正後第四十一條第一項，罰金罰鍰提高標準條例第一條前段、第二條，
    判決如主文。
本案經檢察官到庭邱克斌執行職務。
中    華    民    國      九十二      年      八      月        五      日
                                  臺灣高等法院臺南分院刑事第六庭
                                      審判長法官  蔡    崇    義
                                            法官  董    武    全
                                            法官  宋    明    中
右正本證明與原本無異。
如不服本判決，應於判決送達後十日內向本院提出上訴狀，其未敘述理由者並應於提
出上訴狀後十日內向本院補提理由書（應附繕本)。
                                      法院書記官  李    育    儒
中    華    民    國      九十二      年      八      月        七      日
附錄本案論罪科刑法條全文：
刑法第二百十條：偽造、變造私文書，足以生損害於公眾或他人者，處五年以下有期
                徒刑。
刑法第二百十六條：行使第二百十條至第二百十五條之文書者，依偽造、變造文書或
                  登載不實事項或使登載不實事項之規定處斷。
刑法第三百三十九條第一項：意圖為自己或第三人不法之所有，以詐術使人將本人或
                          第三人之物交付者，處五年以下有期徒刑、拘役或科或
                          併科一千元以下罰金。


司法院資訊處製作；財團法人民間司法改革基金會備份。
